臺灣高雄地方法院刑事判決　　　　　　　99年度訴字第1196號
公　訴　人　臺灣高雄地方法院檢察署檢察官
被　　　告　高泰源
指定辯護人　蘇鴻吉公設辯護人
被　　　告　廖宴霆
選任辯護人　許惠珠律師
　　　　　　洪世崇律師
上列被告因強盜等案件，經檢察官提起公訴（98年度偵字第
27297 號），本院判決如下：
    主  文
高泰源共同犯強制罪，處有期徒刑伍月，如易科罰金，以新臺幣
壹仟元折算壹日，扣案甩棍壹支，沒收。
廖宴霆共同犯強制罪，處有期徒刑伍月，如易科罰金，以新臺幣
壹仟元折算壹日，扣案甩棍壹支，沒收。
    事  實
一、高泰源與廖宴霆係朋友，因謝耀強向真實姓名年籍不詳綽號
    「小雨」網友之乾爹告以高泰源、廖宴霆與「小雨」一起在
    旅館之故而對謝耀強心生不滿，於民國98年9 月8 日凌晨4
    時20分許，一同騎乘機車前往高雄市鼓山區○○○路1530號
    臺灣彩券行，要求不知情之王念婷（經檢察官為不起訴處分
    ）打電話聯絡謝耀強出面，適謝耀強與王念婷相約出遊，並
    由謝耀強駕駛車牌號碼ZN-6372 號自小客車前來搭載王念婷
    ，高泰源與廖宴霆遂在旁等待，待謝耀強駕車載王念婷返家
    後，高泰源、廖宴霆共同基於妨害人行使權利之犯意聯絡，
    騎車趨近上開自小客車，廖宴霆手持高泰源所有甩棍坐入右
    前座並按壓謝耀強之右手使其無法開車，高泰源旋表示要談
    判，廖宴霆即下車坐入後座，並以右手扣住謝耀強之頸部，
    高泰源坐入右前座與謝耀強理論，高泰源、廖宴霆共同以此
    等強暴方式妨害謝耀強行使立即離去之權利，嗣經謝耀強允
    諾願向「小雨」乾爹澄清事情後，3 人即下車蹲在上開自小
    客車旁聊天，適真實姓名年籍不詳綽號「阿成」之成年男子
    前來，高泰源告以與謝耀強間上開細故，「阿成」即命謝耀
    強交出配戴之手錶1 只，又自行上車強行取走車用液晶電視
    、PDA 衛星導航器各1 臺得手並裝於藍色紙袋內，待謝耀強
    駕車離開後，「阿成」始告知高泰源、廖宴霆已自謝耀強車
    上拿取上開物品，高泰源乃自「阿成」手上取回上開物品並
    欲聯繫歸還謝耀強，嗣因謝耀強報警後，警方於同日15時20
    分許，在謝耀強與高泰源相約返還上開物品之高雄市○○區
    ○○路256 號前逮捕高泰源、廖宴霆，並由廖宴霆帶同警方
    前往同路段271 號大都會網咖152 號臺，扣得甩棍1 支，始
    悉上情。
二、案經謝耀強訴由高雄市政府警察局鼓山分局報告臺灣高雄地
    方法院檢察署檢察官偵查起訴。
    理  由
一、證據能力部分
  (一)證人高泰源、謝耀強於警詢之陳述，有證據能力
    按被告以外之人於審判外之言詞或書面陳述，除法律有規定
    者外，不得作為證據，刑事訴訟法第159 條第1 項固有明文
    。惟按被告以外之人於檢察事務官、司法警察官或司法警察
    調查中所為之陳述，與審判中不符時，其先前之陳述具有較
    可信之特別情況，且為證明犯罪事實存否所必要者，得為證
    據，刑事訴訟法第159 條之2 亦有明文。證人高泰源、謝耀
    強於警詢中之陳述，與其等審判中所述未盡相符，本院以證
    人高泰源、謝耀強於警詢時陳述，距離案發時間較近，依其
    陳述之客觀環境及條件，具有可信之特別情況，且為證明被
    告2 人犯罪存否所必要，依刑事訴訟法第159 條之2 規定，
    應有證據能力。
  (二)本判決所引用認定被告2 人本件犯行之其餘傳聞證據
    按被告以外之人於審判外之言詞或書面陳述，除法律有規定
    者外，不得作為證據；又被告以外之人於審判外之陳述，雖
    不符刑事訴訟法第159 條之1 至第159 條之4 之規定，而經
    當事人於審判程序同意作為證據，法院審酌該言詞陳述或書
    面陳述作成時之情況，認為適當者，亦得為證據；當事人、
    代理人或辯護人於法院調查證據時，知有該法第159 條第1
    項不得為證據之情形，而未於言詞辯論終結前聲明異議者，
    視為有前項之同意，刑事訴訟法第159 條第1 項、第159 條
    之5 分別定有明文。本判決所引用之其餘各項證據資料，其
    屬於被告以外之人於審判外之陳述者，均據被告高泰源、廖
    宴霆及其等辯護人、檢察官於本院審理中或同意作為證據或
    未於言詞辯論終結前聲明異議，本院審酌上開證據作成時之
    情況，亦無不當取供等情形，認為以之作為本案之證據亦屬
    適當，核諸上開說明，應有證據能力。
二、認定事實所憑證據
  (一)訊據被告高泰源、廖宴霆對前揭事實均坦承不諱（本院訴字
    卷第254 頁），並有高雄市政府警察局鼓山分局扣押筆錄、
    扣押物品目錄表、扣押物品（警卷第65-67 、79頁）、查獲
    現場暨扣押物品照片（警卷第83-97 頁）在卷可稽，及證人
    即告訴人謝耀強於警詢、偵訊及本院審理時之證述（警卷第
    33-37 、41-45 頁、偵卷第31-37 、47-49 頁、本院訴字卷
    第80-106頁），及證人王念婷於警詢、偵訊及本院審理時之
    證述（警卷第25-29 頁、偵卷第42-43 、59頁、本院訴字卷
    第108-116 頁）在卷，復有甩棍1 支扣案可佐，是被告2 人
    自白與事實相符，本件事證明確，應依法論科。
  (二)證人謝耀強於本院審理時證稱：案發當天「阿成」拿我手錶
    之後，沒有交給他人，就將手錶拿在手上，再去我車上繼續
    搜東西，「阿成」在我車上搜東西時，被告2 人均未在車上
    ，都在車外，被告2 人沒有幫忙「阿成」搶我的東西；後來
    警察要我跟被告2 人約在華夏路大都會網咖斜對面的超商，
    我將2000元交給被告高泰源，但他不收，後來警察就在被告
    高泰源後面拍他肩膀抓他等語（本院訴字卷第90、96-98 頁
    ），核與證人即被告高泰源於本院審理時證稱：我與廖宴霆
    、謝耀強在謝耀強所駕車輛旁聊天時，「阿成」有進到謝耀
    強車內副駕駛座拿東西，直到謝耀強開車離開後，「阿成」
    手拿一個藍色的紙袋，我打開看紙袋裡面有液晶電視、PDA
    ，「阿成」才跟我說那是從謝耀強車上拿下來的等語（本院
    訴字卷第248 頁）大致相符，堪認取走謝耀強所有手錶、液
    晶電視、PDA 者應係「阿成」，且無證據可資佐證被告2 人
    就「阿成」取走上開物品有何犯意聯絡及行為分擔。又證人
    王念婷於本院審理時證稱：本件案發後我有接到2 通電話，
    第一通電話是被告高泰源撥給我，他要請我約謝耀強在海青
    工商碰面，第二通電話是被告廖宴霆撥給我，他跟我說要還
    東西給謝耀強等語（本院訴字卷第109 頁），堪信被告2 人
    自警詢、偵訊及本院審理時均一致陳稱其等從「阿成」手上
    拿回液晶電視、PDA 要歸還謝耀強等語尚非虛妄，益徵被告
    2 人主觀上就上開物品應無不法所有之意圖甚明。至於證人
    謝耀強於偵訊時雖證稱：我有跟被告2 人說願交付2000元以
    拿回我的東西等語（偵卷第48頁），然證人謝耀強於本院審
    理時另證稱：被告2 人是為了我跟「小雨」的乾爹說他們有
    一起施用毒品之事說看我要如何處理，被告2 人有叫我拿錢
    給他們等語（本院訴字卷第83頁），足認謝耀強願意與被告
    2 人相約地點交付2000元之原因，應係表達向被告2 人道歉
    賠罪之故，尚難遽認被告2 人出面領受2000元，係出於不法
    所有之意圖。是公訴意旨認被告2 人共同涉犯強盜罪云云，
    容有誤會，應予敘明。
三、論罪科刑
  (一)按刑法第302 條之妨害自由罪，既係以私行拘禁為其非法剝
    奪人行動自由之例示，則本罪在性質上，其行為自須持續相
    當之時間，始足當之，倘若其目的在使人行無義務之事，僅
    有瞬間之拘束，則屬同法第304 條之範圍，不構成上開剝奪
    行動自由罪；又按刑法第305 條之恐嚇危害安全罪，係指單
    純以將來加害生命、身體、自由、名譽、財產之事，恐嚇他
    人致生危害於安全者而言，如對於他人之生命、身體等，以
    現實之強暴、脅迫手段加以危害要挾，使人行無義務之事或
    妨害人行使權利，即應構成刑法第304 條之強制罪，縱有恐
    嚇行為，亦僅屬犯強制罪之手段，無更論以恐嚇危害安全罪
    之餘地（最高法院75年度臺上字第6857號、84年度臺非字第
    194 號判決意旨參照）。本件被告高泰源、廖宴霆所為前揭
    犯行，其等目的係在妨害告訴人行使立即離去之權利，且被
    告2 人係為與告訴人談判而使告訴人無法立即駕車離去，被
    告2 人並未持續長時間拘束告訴人行動自由於特定空間，此
    參諸告訴人於本院審理時陳稱：從被告2 人上車到「阿成」
    到場大約是20分鐘許，「阿成」上車後，被告2 人已在車外
    等語（本院訴字卷第85頁）即明，則告訴人之自由應僅瞬間
    受到拘束，是核被告2 人所為，係犯刑法第304 條1 項之強
    制罪。公訴意旨認被告2 人係犯刑法第330 條第1 項加重強
    盜罪，容有誤會，惟因基本社會事實相同，本院自應依法變
    更起訴法條予以審理。被告2 人就前揭犯行，有犯意聯絡及
    行為分擔，均應論以共同正犯。
  (二)爰審酌被告2 人年值青壯，僅因與告訴人間之細故，不思理
    性處理，竟共同持甩棍埋伏等待告訴人，並以前揭強暴方式
    妨害告訴人離去，顯然欠缺尊重他人權利觀念，無視法紀，
    破壞社會秩序非微，所為實不足取，並參酌其等所犯情節等
    一切情狀，分別量處如主文所示之刑，並均諭知易科罰金之
    折算標準。扣案之甩棍1 支，為被告高泰源所有供本件犯罪
    所用之物，業據證人即被告廖宴霆證述在卷（本院訴字卷第
    134 頁），依共同正犯責任共同之原則，應依刑法第38條第
    1 項第2 款規定在被告2 人罪刑項下均宣告沒收。
據上論斷，應依刑事訴訟法第299 條第1 項前段、第300 條，刑
法第304 條第1 項、第28條、第41條第1 項前段、第38條第1 項
第2 款，刑法施行法第1 條之1 ，判決如主文。
本案經檢察官陳登燦到庭執行職務。
中    華    民    國    100   年     3    月    24    日
            刑事第十六庭  審判長法  官  曾逸誠
                                法  官  林柏壽
                                法  官  姚水文
以上正本證明與原本無異。
如不服本判決應於收受送達後10日內向本院提出上訴書狀，並應
敘述具體理由；如未敘述上訴理由者，應於上訴期間屆滿後20日
內向本院補提理由書（均須按他造當事人之人數附繕本）「切勿
逕送上級法院」。
中    華    民    國   100    年    3     月    24    日
                                書記官  蔡靜雯
附錄本案論罪科刑法條：
刑法第304條：
以強暴、脅迫使人行無義務之事或妨害人行使權利者，處3 年以
下有期徒刑、拘役或3 百元以下罰金。
前項之未遂犯罰之。